臺灣高等法院刑事判決　　　　　　　　　　　　　九十三年度上易字第一四六四號
　　上　訴　人
　　即　被　告　甲○○
　　選任辯護人　張秀瑜律師
　　　　　　　　郭登富律師
右上訴人因侵占案件，不服臺灣臺北地方法院九十二年度易字第二一五六號，中華民
國九十三年七月二十八日第一審判決（起訴案號：臺灣臺北地方法院檢察署九十二年
度偵字第一五四七三號），提起上訴，本院判決如左：
    主  文
上訴駁回。
    事  實
一、甲○○於民國八十七年間因竊盜案件，經臺灣士林地方法院判處有期徒刑一年六
    月，再經本院駁回上訴而確定，於八十八年十一月十六日執行完畢。其自民國八
    十九年十月一日起受雇於臺灣衛博科技股份有限公司（下稱衛博公司，址設臺北
    市內湖區○○○路三三九號六樓）擔任業務主任，衛博公司為「中古車購買指南
    」雜誌之發行及經營者，甲○○以負責向中古車商收取廣告款項為其業務範圍，
    為從事業務之人。竟基於意圖為自己不法所有之概括犯意，自民國八十九年十二
    月間起至九十一年十一月間止，利用向中古車商客戶收取公司帳款之便，在如附
    表所示之收款地點，向如附表所示之客戶，收取如附表所示之款項後，旋即連續
    將其業務上所持有之各該款項侵占入己供作家庭急需之用，侵占總金額合計新臺
    幣（下同）三十九萬四千元，嗣甲○○於九十二年三月二十二日經衛博公司解雇
    ，衛博公司與中古車商客戶對帳，始查知上情。
二、案經衛博公司訴由臺北市政府警察局信義分局報告臺灣臺北地方法院檢察署檢察
    官偵查起訴。
    理  由
一、訊據被告甲○○固對於挪用衛博公司應向如附表所示之中古車商客戶收取之款項
    共三十九萬四千元之事實坦白承認，核與告訴人衛博公司代理人林伯穎偵查中之
    指述大致相符。惟被告矢口否認有何侵占之犯意，並辯稱：被告在動用或挪用款
    項之前有告知同事賴威君、鄭騏淵，與一般侵占係隱匿而為截然不同，且既有告
    知即屬借用，而歸民事糾葛之消費借貸法律關係，且被告於告訴人提出告訴狀之
    同一月份即匯入五千元，五月份又匯五千元，至八月份已陸續返還二萬五千元，
    是被告於行為之初實無侵占之主觀犯意云云。其辨護人另辯稱：被告及同事有時
    也會動用或挪用所收取的款項，只要在公司規定之三個月內入帳即可云云。惟查
    ，證人賴威君係與被告同樣從事收款業務之人，各自負責不同區域之收款業務，
    並非被告之主管，且被告收回之款項僅須交給衛博公司之會計，並不須交給賴威
    君；而鄭祺淵為被告之屬下，被告更不須將收回之款項交給鄭祺淵等情，業經證
    人賴威君、鄭祺淵於原審審理時證述在卷，證人賴威君、鄭祺淵既非被告所收款
    項應繳交之對象，亦非代表衛博公司或經衛博公司同意有權向被告收回款項之人
    ，則賴威君、鄭祺淵二人對被告應繳回公司之款項並非屬可以同意被告挪用或處
    分之人。如被告真有借用之意，理應向衛博公司之負責人或有權向被告收取款項
    之人（如會計）告知並取得其同意下，方能成立民法上之借貸關係，此為一般普
    通知識經驗之人應知之道理，被告當無不知之理。故即使被告曾經告知同事賴威
    君、鄭祺淵其挪用收取款項之事實，其告知亦難因此對公司產生消費借貸之效力
    。反之，其未敢向公司負責人或有權收取款項之人告知挪用，亦足證其有隱瞞挪
    用事實之意思，而告訴代理人周哲男於本院審理時亦指稱：公司會給一定期間一
    次繳回公司，業務員可能在某情形下轉為他用，公司會在一定期間內繳回公司，
    我們通常一個禮拜會結一次帳，不會超過一個月等語，被告於原審及本院審理時
    均自承將其挪用之款項用於家庭急需之個人私用，復參以如附表所示被告挪用款
    項之次數三十餘次以上、時間且長達將近一年、金額高達三十九萬餘元等情形，
    顯已逾公司結帳期限甚長，綜上判斷，益證被告有將收取之款項變易持有為所有
    之侵占意思甚明，是被告及其辯護人辯稱其無侵占之主觀犯意云云，尚難採信。
    至於被告是否為領取業績獎金而將向客戶收取之款項交互墊款於客戶帳下，因本
    件被告係將收取之款項供其家庭急需之用，業經其供明在卷，被告所為與業務員
    私下所為牟取業績獎金之行為並無關連，難以作為有利於被告之證據。此外，復
    有被告任職衛博公司個人資料卡一紙、被告收款明細一張、請款單二張及對帳函
    二十九張在偵查及原審卷內可參，本件事證已臻明確，被告犯行堪以認定。
二、查被告甲○○為衛博公司業務主任，向中古車商客戶收取廣告費用為其業務內容
    之一，其侵占上開因業務而持有之廣告費用共計三十九萬四千元之行為，核係犯
    刑法第三百三十六條第二項業務侵占罪。被告先後多次業務侵占犯行，時間緊接
    ，方法相同，觸犯構成要件相同之罪名，顯係基於概括犯意反覆為之，為連續犯
    ，應依刑法第五十六條規定以一罪論，並加重其刑。又被告前於八十七年間因竊
    盜案件，經臺灣士林地方法院判處有期徒刑一年六月，再經本院駁回上訴而確定
    ，於八十八年十一月十六日執行完畢，有本院被告全國前案紀錄表一份可按，其
    於五年以內再犯本件有期徒刑以上之罪，為累犯，應依刑法第四十七條之規定加
    重其刑，並遞加之。
三、原審因認被告罪證明確，引用刑法第五十六條、第三百三十六條第二項、第四十
    七條，罰金罰鍰提高標準條例第一條前段之規定，並審酌被告侵占之次數、金額
    、侵占之用途係為家用，犯後態度尚稱良好，已與被害人達成和解目前每月至少
    償還五千元以上，被害人表示不再追究，有和解書及陳報狀各一份附卷可憑，及
    其犯罪情節、手段等一切情狀，量處有期徒刑十月，以資懲儆。核其認事用法，
    並無不合，量刑亦屬妥適，上訴人即被告上訴意旨乃執前詞，否認犯罪，指摘原
    判決不當，並請求從輕量刑云云，洵無理由，參諸原審對於被告事後與告訴人達
    成和解一事，於判決量刑中業經斟酌，量刑尚稱妥允，並無不合，上訴應予駁回
    。
據上論斷，應依刑事訴訟法第三百六十八條，判決如主文。
本案經檢察官曾忠己到庭執行職務。
中　　　華　　　民　　　國　　九十三　　年　　　十　　　月　  二十六　　日
                              臺灣高等法院刑事第十六庭
                                  審判長法  官  許  增  男
                                        法  官  謝  靜  恒
                                        法  官  周  煙  平
右正本證明與原本無異。
不得上訴。
                                        書記官  蕭  麗  珍
中　　　華　　　民　　　國　　九十三　　年　　 十一 　　月　　　二　　　日
附錄：本案論罪科刑法條全文
中華民國刑法第三百三十六條第二項
對於業務上所持有之物，犯前條第一項之罪者，處六月以上五年以下有期
徒刑，得併科三千元以下罰金。
